臺灣士林地方法院刑事裁定
110年度單禁沒字第185號
聲  請  人  臺灣士林地方檢察署檢察官
被      告  吳宥慶



上列被告因違反毒品危害防制條例案件（109年度毒偵字第179號
），經檢察官聲請單獨宣告沒收（110年度執聲字第722號），本
院裁定如下：
    主  文
扣案如附表編號1所示之物沒收銷毀之；扣案如附表編號2至4所
示之物均沒收。
    理  由
一、聲請意旨略以：被告吳宥慶施用第二級毒品大麻犯行，業經
    臺灣士林地方檢察署（下稱士林地檢署）檢察官以109年度
    毒偵字179號為緩起訴處分確定，緩起訴期間為1年6月，並
    已於110年9月11日期滿。惟因查獲當時扣案之大麻1 包，經
    送法務部調查局鑑定檢出大麻成分，有該局濫用藥物實驗室
    民國108年6月4日調科壹字第10823012080 號鑑定書附卷可
    證（聲請書誤載為交通部民用航空局航空醫務中心108年12
    月3日航藥鑑字第0000000號毒品鑑定書，應予更正），屬違
    禁物，另扣案之大麻吸食器2組、研磨器2 個、電子磅秤1個
    均係被告所有並供施用大麻所用之物，爰依刑法第38條第1 
    項、第40條第2 項、毒品危害防制條例第18條第1 項規定聲
    請宣告沒收及沒收銷毀（聲請意旨漏未論及沒收銷燬，應予
    補充）等語。
二、按查獲之第一、二級毒品及專供製造或施用第一、二級毒品
    之器具，不問屬於犯罪行為人與否，均沒收銷燬之，毒品危
    害防制條例第18條第1 項前段定有明文。另按違禁物，不問
    屬於犯罪行為人與否，沒收之；供犯罪所用、犯罪預備之物
    或犯罪所生之物，屬於犯罪行為人者，得沒收之。但有特別
    規定者，依其規定；違禁物或專科沒收之物得單獨宣告沒收
    ；第38條第2 項、第3 項之物、第38條之1 第1 項、第2 項
    之犯罪所得，因事實上或法律上原因未能追訴犯罪行為人之
    犯罪或判決有罪者，得單獨宣告沒收，刑法第38條第1 項、
    第2 項、第40條第2 項、第3 項亦分別定有明文。另檢察官
    依法為不起訴或緩起訴處分確定後，若本得基於違禁物或專
    科沒收物之相關規定聲請法院單獨宣告沒收，卻誤引（未援
    引各該相關規定）或贅引（已援引各該相關規定）刑事訴訟
    法第259 條之1 作為聲請依據時，因該等物品本即屬應宣告
    沒收且得單獨聲請法院宣告沒收之物，法院此時仍得裁定宣
    告沒收（銷燬）之，並自行援引適當之規定，不受檢察官聲
    請書所載法條之限制（臺灣高等法院暨所屬法院98年法律座
    談會刑事類提案第39號研討結果參照）。
三、經查：
  ㈠被告基於施用第二級毒品大麻之犯意，於108年5月14日中午1
    2時許，在臺北市○○區○○路0段000○00號內，以將大麻煙草放
    入捲煙內燒烤，吸食煙霧之方式施用大麻1 次，經士林地檢
    署檢察官以109年度毒偵字179號為緩起訴處分確定，緩起訴
    期間為1年6月，自109年3月11日至110年9月11日止，期滿未
    經撤銷等情，此有緩起訴處分書及臺灣高等法院被告前案紀
    錄表在卷可考（見士林地檢署109年度毒偵字第179號卷【下
    稱179卷】第18至20頁、本院卷第9頁）。而被告為前開犯行
    後，經警查獲時扣得如附表編號1所示之物，經送法務部調
    查局以化學呈色法及氣相層析質譜法檢驗，均檢出第二級毒
    品大麻之成分，有該局濫用藥物實驗室108年6月4日調科壹
    字第10823012080 號鑑定書1 份在卷可稽（見179卷第16頁
    ），確屬毒品危害防制條例第2 條第2 項第2 款所列之第二
    級毒品，依法不得持有，揆諸前開說明，均屬違禁物，不問
    屬於犯人與否，應予宣告沒收銷燬之，故聲請人就上開違禁
    物依法向本院聲請單獨宣告沒收銷燬，核無不合，應予准許
    。而盛裝上開第二級毒品大麻之包裝袋1只，以現今採行之
    鑑驗方式，仍會殘留微量毒品而無法將之完全析離，應與第
    二級毒品大麻視為一體，依同規定均併予沒收銷燬；至送鑑
    耗損部分，既已滅失，自無庸宣告沒收銷燬，併此敘明。
  ㈡又如附表編號2至4 所示之物，均為被告所有且供被告施用第
    二級毒品大麻所用之物等情，亦據被告於偵訊時坦認在卷（
    見臺灣臺北地方檢察署108年度毒偵字第2011號卷【下稱201
    1卷】第122頁），堪認上揭扣案物品為被告所有供犯罪所用
    ，而屬刑法第38條第2 項之物無訛，爰依刑事訴訟法第259 
    條之1 規定予以宣告沒收之。而揆諸首揭規定及意旨之旨趣
    ，聲請意旨雖漏引刑法第38條第2 項規定聲請沒收，惟因前
    開扣案物本屬應宣告沒收且得單獨聲請法院宣告沒收之物，
    法院仍得自行援引適當之規定，予以裁定宣告沒收，爰由本
    院補充漏引之刑法第38條第2 項、刑事訴訟法第259 條之1
    等規定逕予沒收，末予敘明。
四、依刑事訴訟法第259條之1、第455條之36第2項，毒品危害防
    制條例第18條第1項前段，刑法第11條、第38條第2項、第40
    條第2項，裁定如主文。
中　　華　　民　　國　　110 　年　　10　　月　　29　　日
                  刑事第五庭法  官  郭韶旻
以上正本證明與原本無異
如不服本裁定應於送達後5日內向本院提出抗告狀
                            書記官  黃佩儀
中　　華　　民　　國　　110 　年　　10　　月　　29　　日
附表：
編號 扣案物品品名及數量 備註 1 大麻1 包（毛重為11.75公克、淨重為8.76公克） 即臺北市政府警察局刑事警察大隊扣押物品目錄表編號1 所示之物（2011卷第35頁，下同） 2 研磨器2個 即臺北市政府警察局刑事警察大隊扣押物品目錄表編號2所示之物 3 吸食器2組 即臺北市政府警察局刑事警察大隊扣押物品目錄表編號3 所示之物 4 電子磅秤1個 即臺北市政府警察局刑事警察大隊扣押物品目錄表編號5所示之物